臺灣板橋地方法院刑事判決　　　　　　　 96年度易字第712號
公　訴　人　臺灣板橋地方法院檢察署檢察官
被　　　告　丙○○
選任辯護人　陳憲鑑律師
上列被告因竊佔案件，經檢察官聲請以簡易判決處刑（96年度偵
字第1148號），本院認不宜以簡易判決處刑，改依通常程序審理
，並判決如下：
    主  文
丙○○無罪。
    理  由
一、公訴意旨略以：被告丙○○於民國94年3 月間，仲介告訴人
    甲○○購買位於臺北縣板橋市○○○路8 號11樓之10之房屋
    （以下稱系爭房屋），待系爭房屋過戶予告訴人甲○○後，
    被告丙○○即與告訴人甲○○約定系爭房屋無償借予被告丙○○使用半年，使用期間自94年4 月起至94年9 月止。詎被
    告丙○○竟意圖為自己不法之利益，於94年7 月28日，未經
    告訴人甲○○之同意，即將系爭房屋據為己有後以自己名義
    出租予不知情之吳佩珊，並將租金侵吞入己，以此方式竊佔
    告訴人甲○○所有之上開房屋。嗣於94年9 月借期屆至，告
    訴人甲○○要求返還系爭房屋未果，因認被告丙○○涉犯刑
    法第320 條第2 項之竊佔罪嫌等語。
二、按犯罪事實應依證據認定之，無證據不得認定犯罪事實；又
    不能證明被告犯罪者，應諭知無罪之判決，此刑事訴訟法第
    154 條第2 項、第301 條第1 項前段分別定有明文。又犯罪
    罪事實之認定，應憑真實之證據，倘證據是否真實尚欠明確
    ，自難以擬制推測之方法，為其判斷之基礎；而認定犯罪事
    實之證據係指足以認定被告確有犯罪行為之積極證據而言，
    該項證據自須適合於被告犯罪事實之認定，始得採為斷罪資
    料（參照最高法院53年台上字第656 號、29年上字第3105號
    判例）。且刑事訴訟上證明之資料，無論其為直接或間接證
    據，均須達於通常一般之人均不致有所懷疑，而得確信其為
    真實之程度，始得據為有罪之認定，若其關於被告是否犯罪
    之證明未能達此程度，而有合理懷疑之存在，致使無從形成
    有罪之確信，根據「罪證有疑，利於被告」之證據法則，即
    不得遽為不利被告之認定（參照最高法院76年台上字第4986
    號判例）。
三、公訴意旨認被告丙○○涉犯前揭罪嫌，無非係以告訴人甲○○之指訴、證人乙○○之指證及存證信函等項為其主要論據
    。訊據被告丙○○固坦承於94年7月28日起將告訴人甲○○
    所有之系爭房屋出租予不知情之吳佩珊，每月並收取新臺幣
    （下同)12,000 元租金之事實，惟堅決否認有何竊佔之犯行
    ，辯稱：系爭房屋原係伊要購買，因伊無法順利貸款，遂由
    甲○○之弟弟作忠購買，因作忠亦無法順利貸款，最後
    由甲○○購買系爭房屋，系爭房屋之售價係315 萬元，甲○○貸得360 萬元，並由伊支付頭期款5 萬元，伊於購屋時，
    曾告知甲○○的姊姊乙○○欲使用系爭房屋作為辦公室及倉
    庫，又因甲○○超貸50萬元，將來系爭房屋若過戶到伊名下
    ，將無法貸得如此高之金額，故以租金當作是超貸50萬元之
    補貼，伊並未竊佔甲○○之系爭房屋等語。
四、經查：
(一)按所謂竊佔他人之不動產，係指違背他人之意思，「擅自佔
    據」他人之不動產，而侵害他人對該不動產之所有權或支配
    權而言。故倘非擅自佔據他人之不動產，縱有持有該不動產
    ，亦無成立竊佔罪之餘地。又竊佔罪與侵占罪之不同，乃在
    於侵占罪係以自己原已持有他人之物為前提，竊佔罪則以他
    人之物原不在自己持有中，其持有純由於犯罪之結果而來，
    兩罪之構成要件相異，決非可同時成立（參見最高法院31年
    上字第1038號判例意旨）。是如擅自搬入他人房屋居住，或
    可成立竊佔犯行，但如係使用借貸契約終止、屆滿或借用人
    未依約使用房屋，而仍拒不交還所使用借貸之房屋，均難謂
    為竊佔。
(二)被告於本院訊問及審理時供稱：「我從過戶之後就有告知我
    要使用這間房子當作辦公室及倉庫」、「系爭房屋用到95年
    10月，後來房客就搬走了」、「我是從94年8 月份至95年9
    月份收取租金」等語（詳本院96年簡字第993 號卷第25-26
    頁、本院96年8 月1 日審判筆錄），核與證人即告訴人甲○○於本院審理時到庭具結證稱：「這房子一過戶後，我就交
    給被告使用」、「（檢察官問：為何會平白去損失一萬一千
    元的利息，而去把系爭房屋借給被告使用？）我是因為我姐
    姐的關係，好心才借給被告使用的」、「（檢察官問：妳當
    時是從何時借給被告使用系爭房屋？）從94年4 月至94年9
    月底」、「（檢察官問：是從何時才知系爭房屋被轉租出去
    ？）是在94年9 月底我姐姐去看房屋時發現有人承租才知道
    的」等語（詳本院96年8 月1 日審判筆錄），及證人即告訴
    人甲○○之姐姐乙○○到庭具結證述：「（檢察官問：妳妹
    妹買了系爭房屋後是否有使用過？）我妹妹住在新竹，她沒
    有使用過，被告當時要使用系爭房屋，有向我妹妹借用半年
    的時間」、「（檢察官問：妳妹妹與被告不認識，為何把系
    爭房屋借給被告，而不轉租於他人？）我妹妹是因為看在我
    的關係才借被告的」、「（檢察官問：妳與被告非親非故，
    為何要讓妳妹妹損失？）被告與我前男友是好朋友，且又是
    同鄉，所以我就沒有問這麼多，就把系爭房屋借給被告使用
    」、「（檢察官問：妳是半年後才向被告要求返還系爭房屋
    ？）是的」、「（檢察官問：系爭房屋是從何時借給被告使
    用？）從94年4 月份至94年9 月底」、「（檢察官問：是何
    時才知道系爭房屋被轉租出去？）是我妹妹說要被告返還房
    屋時，我去找被告，才知道房屋被轉租出去」等語相符（詳
    前開審判筆錄），被告自94年4 月份起至94年9 月底向告訴
    人甲○○借用系爭房屋使用，並於94年8 月間起即將系爭房
    屋轉租他人之事實，應堪認屬實。而被告固自94年8 月間起
    即將系爭房屋轉租他人，並收取租金使用，然被告前之所以
    可占有使用系爭房屋，乃係基於其與告訴人甲○○之上開使
    用借貸契約而來，並非擅自佔據告訴人之系爭房屋。是以被
    告既非係因犯罪始佔據系爭房屋，縱使其有轉租系爭房屋予
    他人之情形，然揆諸前開最高法院判例意旨及說明，亦難以
    竊佔罪相繩。
五、綜上所述，本件尚無足夠證據足以證明被告涉犯竊佔犯行，
    公訴人所舉證據，本院仍存有合理之懷疑，猶未到達確信其
    為真實之程度，自不能遽認被告確有竊佔犯行。此外，復查
    無其他積極證據足以認定被告涉犯竊佔犯行，揆諸首揭法律
    規定及說明，本院自應為被告無罪之諭知。
據上論斷，應依刑事訴訟法第452 條、第301 條第1 項，判決如
主文。
本件經檢察官吳宗光到庭執行職務。
中　　華　　民　　國　　96　　年　　8　 　月　　17　　日
　　　　　　　    刑事第十七庭審判長法　官  李幼妃
                                    法  官  張紹省
                                    法  官  鄭燕璘
上列正本證明與原本無異。
如不服本判決，應於判決送達後10日內向本院提出上訴書狀敘明
上訴理由(應附繕本)，上訴於臺灣高等法院。
                                    書記官  呂紹明
中　　華　　民　　國　　96　　年　　8 　　月　　17　　日
